臺灣臺南地方法院刑事判決
109年度交訴字第211號
公  訴  人  臺灣臺南地方檢察署檢察官
被      告  張益祥




上列被告因公共危險等案件，經檢察官提起公訴（109年度偵緝
字第905號），被告於準備程序中就被訴事實為有罪之陳述，經
本院合議庭裁定由受命法官獨任進行簡式審判程序後，本院判決
如下：
    主  文
甲○○汽車駕駛人，無駕駛執照駕車，犯過失傷害罪，處有期徒刑
參月，如易科罰金，以新臺幣壹仟元折算壹日；又犯肇事致人傷
害逃逸罪，累犯，處有期徒刑柒月。
    事實及理由
一、犯罪事實：甲○○未考領有普通小型車駕照，前因公共危險案
    件，經臺灣臺南地方法院以106年度交簡字第2845號判決判處
    有期徒刑2月確定，於民國106年12月20日易科罰金執行完畢。
    詎猶不知悔改，於109年3月19日19時52分許，駕駛車牌號碼000
    -0000號自用小客車（登記車主為邱○○），沿臺南市新營區新
    進路2段由西往東方向行駛，駛至新營區新進路2段與富強街
    口時，本應隨時注意車前狀況，且依當時天候晴、夜間有照
    明、市區道路柏油路面乾燥、無缺陷及障礙物、視距良好等情
    ，並無不能注意之情事，竟疏未注意及此，適有劉○○騎乘車牌
    號碼000-0000號普通重型機車搭載顏○○（92年11月生，為未
    滿18歲之人）沿新營區新進路2段同向方向行駛於甲○○前方
    ，因故減慢車速，甲○○不慎自後方追撞劉○○所騎乘之機車，
    致劉○○、顏○○人、車倒地，劉○○因而受有受有背部挫傷、足
    部挫傷、胸部挫傷、頭部損傷、右腳踝扭傷及拉傷等傷害；
    顏○○因而受有受有頭部損傷、膝部挫傷、左側踝部撕裂傷等
    傷害。詎甲○○應已知駕車肇事致人受傷，竟未停車救護或報
    警處理等採取救護之必要措施，亦未留下姓名或聯絡方式，
    反基於肇事逃逸之故意，加速駛離現場。嗣經警獲報後到場
    處理，並調取本件事故地點附近路口監視器畫面加以比對，
    始循線查獲上情。案經劉○○、顏○○訴由臺南市政府警察局新
    營分局移送臺灣臺南地方檢察署檢察官偵查起訴。
二、本件被告甲○○所犯均係死刑、無期徒刑、最輕本刑為3年以
    上有期徒刑以外之罪，其於準備程序中就被訴事實為有罪之
    陳述，經法官告知簡式審判程序之旨，並聽取公訴人及被告
    之意見後，認宜為簡式審判程序，依刑事訴訟法第273條之1
    第1項規定，裁定進行簡式審判程序加以審理，則依據刑事
    訴訟法第273條之2、同法第159條第2項之規定，不適用傳聞
    法則有關限制證據能力之相關規定；並得依同法第310條之2
    之準用同法第454條之規定製作略式判決書（僅記載「證據
    名稱」），合先敘明。
三、上揭犯罪事實，有下列證據可資佐證：
  ㈠被告於偵訊之供述及本院準備程序中之自白。
  ㈡證人劉○○、顏○○、孫○○於偵查中、證人邱○○於警詢時之證述
    。
  ㈢卷附奇美醫療財團法人柳營奇美醫院診斷證明書3份、證人邱
    ○○休( 請) 假記錄卡、陸軍飛行訓練指揮部教勤第一作戰隊
    109年3月19日到109年3月26日留守人員名冊、道路交通事故
    現場圖、道路交通事故調查報告表㈠㈡、車輛詳細資料報表、
    證號查詢汽車駕駛人資料、臺南市政府警察局新營分局民治
    派出所疑似道路交通事故肇事逃逸追查表各1份、路口監視
    器翻拍照片1張、現場及車損照片46張。
四、論罪科刑
  ㈠按汽車駕駛人，無駕駛執照駕車，因而致人受傷或死亡，依
    法應負刑事責任者，加重其刑至二分之一。道路交通管理處
    罰條例第86條第1項定有明文。此乃就個別犯罪行為予以加
    重，成一獨立罪名，即「汽車駕駛人，無駕駛執照駕車，因
    過失致人受傷」罪。屬刑法分則加重之性質（最高法院92年
    度第一次刑事庭會議決議、99年度台非字第198號判決意旨
    參照）。查被告並未考領普通小型車之駕駛執照，此有公路
    監理電子閘門查詢結果列印單1紙可佐，核被告所為，係犯
    道路交通管理處罰條例第86條第1項、刑法第284條前段之無
    駕駛執照駕車，因過失傷害人罪，及同法第185條之4之駕駛
    動力交通工具肇事致人受傷而逃逸罪。其過失致人受傷，應
    依道路交通管理處罰條例第86條第1項之規定，加重其刑。
    被告所犯上開二罪，行為互殊，應分論併罰。被告有如犯罪
    事實欄所載科刑及執行完畢之前科紀錄，此有卷附臺灣高等
    法院被告前案紀錄表可稽，其於5年以內再故意犯本件有期
    徒刑以上之罪，為累犯。又司法院大法官會議釋字第775號
    解釋，認關於刑法第47條之累犯應一律加重其刑之規定應於
    2年內修正，於修正前，宜由法院依上開解釋意旨，於個案
    中分情節，基於累犯者有其特別惡性及對刑罰反應力薄弱等
    立法理由，裁量是否加重最低本刑。而被告本次所犯之罪與
    前案為相同性質之罪，被告未因前開犯罪科刑執行完畢而受
    有警惕，復又於5年內再犯本件之罪，足認其對於法敵對意
    識並未因前開科刑執行完畢而減弱，且刑罰之反應力薄弱，
    故仍認本案有依刑法第47條第1項規定加重其最低本刑之必
    要，而依法予以加重其刑。
  ㈡按犯罪之情狀顯可憫恕，認科以最低度刑仍嫌過重者，得酌
    量減輕其刑，刑法第59條定有明文。肇事逃逸罪之犯罪情節
    輕重容有重大差異可能，其中有犯罪情節輕微者，例如被害
    人所受傷害輕微，並無急需就醫之必要，或其他對刑法第18
    5條之4所欲保護之法益侵害甚微之相類情形；或被害人並非
    無自救力，且肇事者於逃逸後一定密接時間內，返回現場實
    施救護或為其他必要措施；抑或肇事者雖離開現場，但立即
    通知警察機關或委請其他第三人，代為實施救護或為其他必
    要措施；或有其他相類後續行為有助於維護所欲保護法益之
    情形。然刑法第185條之4規定，一律以1年以上7年以下有期
    徒刑為其法定刑，致對犯罪情節輕微者無從為易科罰金之宣
    告，對此等情節輕微個案構成顯然過苛之處罰（司法院釋字
    第777號解釋理由書參照）。經查，本件被告於肇事後未於
    現場停等或留下資料、未為適當之救護即逕自離開，固有不
    該，然本件被害人所受傷害多數均為擦挫傷，其傷害輕微，
    且被告於本院始終坦承犯行，犯後態度尚可，且於偵查中有
    匯款新臺幣20,085元給被害人顏○○，此有被告庭呈之匯款明
    細可佐，雖被告尚未能與被害人和解，然已可見其有悔意；
    另參以本件被害人所受傷害，並未因而陷於無自救力，及事
    故發生之時地，非屬客觀上不易獲救護之時地，堪認被告上
    揭肇事逃逸行為，尚不致對刑法第185條之4所欲保護告訴人
    之生命、身體法益生明顯或重大之危險，爰依司法院釋字第
    777號解釋意旨及刑法第59條規定，酌減其刑。
　㈢爰審酌被告無駕駛執照駕車，未謹慎遵守交通規則，肇事釀
    成本案事故，致告訴人劉○○、顏○○受有傷害，其違反注意義
    務之程度並非輕微；又其知悉駕車肇事並致人受傷，竟未救
    助告訴人，亦未報警處理，反逕自逃離現場，其所為已對社
    會秩序產生不良影響，且漠視告訴人生命、身體之安全，所
    為亦非可取；並考量其犯後坦承犯行，然迄今雖未與告訴人
    和解，但已有部分賠償告訴人所受損失；兼衡被告自述國中
    肄業，從事牛隻屠宰工作，未婚、獨居之智識程度、工作、
    家庭狀況等一切情狀，分別量處如主文所示之刑，併就所犯
    汽車駕駛人無駕駛執照駕車過失傷害罪部分，諭知易科罰金
    之折算標準，以資警惕。
據上論斷，應依刑事訴訟法第299條第1項前段、第273條之1第1
項、第310條之2，道路交通管理處罰條例第86條第1項，刑法第1
85條之4、第284條前段、第59條、第47條第1項、第41條第1項前
段，判決如主文。
本案經檢察官李政賢提起公訴，檢察官乙○○到庭執行職務。
中　　華　　民　　國　　110 　年　　3 　　月　　30　　日
　　　　　　　　　刑事第七庭    法　官　鄭銘仁
以上正本證明與原本無異。
如不服本判決應於收受本判後20日內向本院提出上訴書狀，並應
敘述具體理由。其未敘述上訴理由者，應於上訴期間屆滿後20日
內向本院補提理由書狀（均須按他造當事人之人數附繕本）「切
勿逕送上級法院」。
  　　　　　　　　　　　　　　　書記官　陳姝妤
中　　華　　民　　國　　110 　年　　3 　　月　　31　　日
附錄本案論罪科刑法條：
中華民國刑法第185條之4
（肇事遺棄罪）
駕駛動力交通工具肇事，致人死傷而逃逸者，處1年以上7年以下
有期徒刑。
中華民國刑法第284條
因過失傷害人者，處1年以下有期徒刑、拘役或10萬元以下罰金
；致重傷者，處3年以下有期徒刑、拘役或30萬元以下罰金。